臺灣高雄地方法院刑事附帶民事訴訟判決　94年度附民字第53號
原　　　告　子○○
　　　　　　癸○○
兼 右 二人
法定代理人　庚○○
被　　　告　丑○○
　　　　　　己○○
　　　　　　丙○○
　　　　　　壬○○
　　　　　　　　　　號
　　　　　　戊○○
　　　　　　辛○○
　　　　　　乙○○
　　　　　　　　　　號
　　　　　　丁○○
　　　　　　歡喜成家管理委員會
兼 右 一人
法定代理人　甲○○
　　　　　　佳宸公寓大廈管理維護股份有限公司
右　一　人
法定代理人　王復強
上列被告因94年度附民字第53號妨害自由等案件，經原告提起附帶民
事訴訟，請求損害賠償，本院判決如下：
    主  文
原告之訴及假執行之聲請均駁回。
    事  實
一、按「提起附帶民事訴訟，應於刑事訴訟起訴後第二審辯論終
    結前為之。但在第一審辯論終結後提起上訴前，不得提起。
    」、「法院認為原告之訴不合法或無理由者，應以判決駁回
    之」，刑事訴訟法第四百八十八條、第五百零二條第一項分
    別定有明文，是提起附帶民事訴訟，以有刑事訴訟之存在為
    前提。又因犯罪而受損害之人，於刑事訴訟程序得附帶提起
    民事訴訟，對於被告及依民法負損害賠償責任之人，請求回
    復其損害，刑事訴訟法第四百八十七條第一項亦定有明文。
    是附帶民事訴訟之提起，必以刑事訴訟程序之存在為前提。
    若刑事訴訟未經提起公訴或自訴，而對於應負賠償責任之人
    提起附帶民事訴訟，刑事法院即應以其為不合法，依同法第
    五百零二條第一項規定，為駁回之判決。倘刑事法院不為駁
　　回，而誤以裁定移送於民事法院，民事法院仍應以原告之訴
　  為不合法，適用民事訴訟法第二百四十九條第一項第六款規
    定為裁定駁回之（最高法院73年度台上字第2187號判決意旨
    可資參照）。
二、本件原告主張被告丑○○等人涉嫌妨害自由等行為，經查並
    無刑事訴訟之提起，而係向臺灣高雄地方法院檢察署檢察官
    提出告訴，經該署檢察官以93年度偵字第17660 號為不起訴
    處分後，原告不服，聲請再議，亦經臺灣高等法院高雄分院
    檢察署檢察長以再議為無理由而駁回再議在案（93年度上聲
    議字第801 號），原告收受該處分書後於法定期間內委任律
    師向本院聲請交付審判，經本院以93年度聲判字第78號受理
    中，業經本院調閱上開93年度聲判字第78號相關案卷可稽。
    是被告等人顯未經提起公訴或自訴，亦即並無刑事訴訟之存
    在，原告等人逕行提起附帶民事訴訟，揆諸首揭法律規定與
    說明，於法即有未合，原告之訴及其假執行之聲請，自應均
    予以駁回。
三、結論：應依刑事訴訟法第502 條第1 項，判決如主文。
中　　華　　民　　國　　94　　年　　4 　　月　　27　　日
                  刑事第一庭  審判長法　官   裕 斗
                                    法  官  廖 純 卿
                                    法  官  方 百 正
以上正本證明與原本無異。
如不服本判決非對於刑事判決有上訴時不得上訴，並應於送達後
10日內向本院提出上訴狀。
中　　華　　民　　國　　94　　年　　4 　　月　　27　　日
                                    書記官  趙 美 玲
